臺灣臺中地方法院刑事判決　　　　　　　96年度訴字第1109號
公　訴　人　臺灣臺中地方法院檢察署
被　　　告　丙○○
選任辯護人　丁○○律師
上列被告因偽造文書等案件，經檢察官提起公訴（95年度調偵字
第251號），本院判決如下：
    主    文
丙○○行使偽造私文書，足以生損害於他人，處有期徒刑貳月，
如易科罰金，以銀元佰元即新台幣玖佰元折算壹日，減為有期
徒刑壹月，如易科罰金，以銀元佰元即新台幣玖佰元折算壹日
。緩刑貳年。
    事    實
一、丙○○為王永祥、甲○○○之女及乙○○之姐，王永祥於民
    國94年9月4日死亡，其法定繼承人有甲○○○、丙○○及乙○○等3人。緣王永祥生前曾在臺中縣豐原市○○路13號華
    僑商業銀行豐原分行（以下簡稱華僑銀行）申租保管箱使用
    （箱號E1679），並於94年8月間將前開保管箱鑰匙1付及印
    章1枚交付丙○○之子張政雄保管。詎丙○○於王永祥死亡
    後，明知王永祥之遺產應由全部法定繼承人共同繼承，銀行
    保管箱內財物亦應以全體繼承人名義具領，然卻未經王永祥
    生前及全體繼承人授權及同意，即基於偽造及行使偽造私文
    書之犯意，自張政雄處取得上開印章及保管箱鑰匙後，於94
    年9月6日上午11時30分許前往華僑銀行，持王永祥之印章盜
    蓋印文1枚於保管箱開箱記錄單上，偽造完成表示已取得王
    永祥授權開啟保險箱紀錄之文書後，交予不知情之銀行行員
    而據以行使，足生損害於其他共同繼承人及銀行對保管箱管
    理之正確性。
二、案經甲○○○、乙○○訴由臺灣臺中地方法院檢察署檢察官
    偵查起訴。
    理    由
一、上開犯罪事實業據被告丙○○坦承不諱，並經告訴人甲○○○、乙○○指訴及證人張瑞雄證述明確（94年度他字第3728
    號卷第19至第22頁），且有華僑銀行保管箱（箱號E1679）
    租用契約1紙、華僑銀行保管箱開箱記錄單1份、及華僑銀行
    監視錄影帶翻拍照片7張在卷可證（94年度他字第3728號卷
    第44至第48頁、第60頁），是本件事證明確，被告偽造及行
    使偽造私文書之犯行應足認定。
二、論罪科刑：
(一)、按行為後法律有變更者，適用行為時之法律。但行為後之法
    律有利於行為人者，適用最有利於行為人之法律，刑法第2
    條第1項定有明文，茲因本件論罪科刑所適用刑法業於94 年
    2月2日以華總一義字第09400014901號令修正公布，並自95
    年7月1日起施行，法律有下列變更，爰比較新舊法如下：
１、關於牽連犯之規定，修正後刑法第55條刪除有關牽連犯之規
    定，因本件行為均在新法施行前，故以修正前之規定較有利
    於行為人，應依刑法第2條第1項前段之規定，適用修正前刑
    法第55條之規定。
２、關於易科罰金之折算標準，修正後刑法第41條第1項修正提
    高為「以新臺幣1,000元、2,000元、3,000元折算一日」，
    並刪除「因身體、教育、職業或家庭之關係，執行顯有困難
    者」之條件，第2項增訂「前項規定於數罪併罰，其應執行
    之刑未逾6月者，亦適用之」，而修正前刑法第41條第1項規
    定「得以1元以上3元以下折算1日（復依修正前罰金罰鍰提
    高標準條例第2條規定，係就原定數額提高為100倍折算1日
    即銀元100元以上300元以下折算1日）」，故關於易科罰金
    折算標準，以修正前之折算標準對被告較為利，應依刑法第
    2條第1項本文規定，適用修正前刑法第41條第1項前段、修
    正前罰金罰鍰提高標準條例第2條規定，定其易科罰金之折
    算標準。
３、綜上所述，經本院綜合比較結果，修正後刑法之規定並非較
    有利於被告，參酌修正後刑法第2條第1項前段、但書規定之
    「從舊從輕」原則，本案應適用修正前前揭刑法規定為法條
    適用之依據。
(二)、核被告所為，係犯刑法第216條、第210條之行使偽造私文書
    罪。被告在保管箱開箱記錄單上盜用王永祥之印章，其盜用
    印章之行為為偽造私文書之階段行為，而偽造文書之低度行
    為，復為行使偽造私文書之高度行為所吸收，均不另論罪。
    爰審酌被告因家產糾紛，未及深思熟慮下，即冒用王永祥名
    義開啟保險箱，侵害其他繼承人之權益，惟已與告訴人甲○○○、乙○○達成和解，有和解書在卷可參（本院卷第50頁
    ），告訴人於本院審理中亦請求法院從輕量刑，及被告犯後
    坦承犯行等一切情狀，量處如主文所示之刑，並諭知易科罰
    金之折算標準。至公訴檢察官求刑6月，本院認尚嫌過重，
    併此敘明。又被告行為後，中華民國96年罪犯減刑條例於96
    年7月4日公布，於同年月16日施行，查被告本件犯行係在96
    年4月24日以前，且非中華民國96年罪犯減刑條例第3條所示
    不得減刑之罪，爰依中華民國96年罪犯減刑條例第2條第1項
    第3款，減其刑期2分之1；另被告所犯行使偽造私文書罪，
    為最重本刑5年以下有期徒刑之罪，其所宣告之刑經本院依
    中華民國96年罪犯減刑條例第2條第1項第3款，減其刑期2分
    之1後，為有期徒刑6個月以下之刑度，爰依中華民國96年罪
    犯減刑條例第9條，併諭知易科罰金之折算標準。再被告前
    未曾受有期徒刑以上刑之宣告，有臺灣高等法院被告前案紀
    錄表可徵，因一時失慮致罹刑典，信其經此論罪科刑之教訓
    ，應知警惕而無再犯之虞，且其業已與前開告訴人達成和解
    ，有和解契約書在卷可參（本院卷第50頁），本院認前開對
    其宣告之刑以暫不執行為適當，併予宣告緩刑2年，用啟自
    新。至保管箱開箱記錄單上「王永祥」的印文1枚，既屬真
    正之印章蓋用所生，即非偽造之印文，爰不予沒收，附予敘
    明。
三、不另為不受理之諭知：
(一)、公訴意旨另以：被告丙○○於94年9月6日上午11時30分許，
    進入華僑銀行保管箱所在之庫房，以鑰匙開啟上開保管箱，
    竊取置放其中之美金定期存款單4張（金額分別為美金7,655
    ，12,284，12,284，15,938元）、土地所有權狀2張（臺中
    縣后里鄉○○段142地號土地，所有人王昌義、王紫凌）、
    建物所有權狀1張（臺中縣后里鄉○○段199建號，門牌：臺
    中縣后里鄉○○路99巷8號房屋，所有人王永祥）及金戒指1
    枚得手，另以張政雄名義於華僑銀行申租保管箱（箱號D69
    ）藏置前開美金定期存款單及不動產所有權狀等物品，並將
    金戒指戴於手指上，因認被告丙○○此部分涉犯刑法第320
    條第1項之竊盜罪嫌等語。
(二)、按告訴乃論之罪，告訴人於第一審辯論終結前，得撤回其告
    訴；又告訴經撤回者，應諭知不受理之判決，刑事訴訟法第
    238條第1項、第303條第3款，分別定有明文。又於直系血親
    、配偶、同財共居親屬或其他5親等內血親或3親等內姻親之
    間，犯刑法第320條至第323條之罪者，須告訴乃論，刑法第
    32 4條第2項定有明文。經查，本件被告丙○○被訴上開竊
    盜部分，業經告訴人甲○○○、乙○○撤回告訴，有撤回告
    訴狀在卷可參（本院卷第48至第50頁），本應就此部分為不
    受理之諭知，惟公訴意旨認被告此部分犯行與前揭論罪科刑
    部分，為修正前刑法牽連犯之裁判上一罪關係，爰不另為不
    受理之諭知。
四、據上論斷，依刑事訴訟法第299條第1項前段，刑法第2條第1
    項、第210條、第216條、第74條第1項第1款，修正前刑法第
    55條、第41條第1項前段，罰金罰鍰提高標準條例第1條前段
    、修正前罰金罰鍰提高標準條例第2條，現行法規所定貨幣
    單位折算新台幣條例第2條，中華民國96年罪犯減刑條例第2
    條第1項第3款、第7條、第9條，判決如主文。
本案經檢察官戊○○到庭執行職務。
中　　華　　民　　國　　96　　年　　10　　月　　2　　日
                  刑事第十五庭  審判長法  官  王國棟
                                      法  官  楊真明
                                      法  官  柯雅惠
上正本證明與原本無異。
如不服本判決，應於收送達後10日內向本院提出上訴書狀（應敘
述具體理由並附繕本）。
上訴書狀如未敘述理由，應於上訴期間屆滿後20日內補提理由書
於本院。
                                      書記官  鍾小屏
中　　華　　民　　國　　96　　年　　10　　月　  2　　日
中華民國刑法第210條：
偽造、變造私文書，足以生損害於公眾或他人者，處五年以下有
期徒刑。
中華民國刑法第216條：
行使第210條至第215條之文書者，依偽造、變造文書或登載不實
事項或使登載不實事項之規定處斷。
